臺灣臺南地方法院刑事判決
111年度金訴字第705號
公  訴  人  臺灣臺南地方檢察署檢察官
被      告  林義結



上列被告因詐欺等案件，經檢察官提起公訴（111年度偵字第159
52號），被告於準備程序中就被訴事實為有罪之陳述，本院合議
庭裁定由受命法官獨任進行簡式審判程序，判決如下：
    主  文
丙○○犯三人以上共同詐欺取財罪，處有期徒刑壹年。
    事  實
一、丙○○明知依照他人指示提供金融機構帳戶並提領其內不明來源之
    現金，係詐欺集團收取犯罪所得之犯罪手法，仍為獲取協助
    提領帳戶內不明來源金錢之報酬，於民國110年10月間某日
    ，加入真實姓名年籍不詳於通訊軟體LINE暱稱「傑」之成年
    人（下稱「傑」）及真實姓名年籍不詳為「傑」收取款項之
    成年人（下稱「A男」）所屬詐欺集團（下稱本案詐欺集團
    ，無證據顯示有未成年人），並與「傑」、「A男」及其他
    本案詐欺集團成年成員共同意圖為自己不法所有，基於三人
    以上共犯詐欺取財及參與洗錢之犯意聯絡，由丙○○於110年1
    0月22日前某時，依「傑」之指示提供其所申設之元大商業
    銀行（下稱元大銀行）帳號00000000000000號帳戶（下稱元
    大帳戶）存摺封面照片予「傑」，以供收取本案詐欺集團成
    員於詐欺所得之贓款，並擔任元大帳戶之提領車手。嗣本案
    詐欺集團成員取得元大帳戶資料後，即於110年10月21日9時
    許，撥打電話向乙○○佯稱：係其外甥，須借款周轉資金等語
    ，致乙○○陷於錯誤後，於110年10月22日10時39分許，匯款
    新臺幣（下同）10萬元至丙○○元大帳戶內。嗣由「傑」指示
    丙○○於同日12時53分至54分，至臺南市○○區○○路0段000號元
    大銀行府城分行ATM，分次提領2筆5萬元現金，並將前開共
    計10萬之現金交予依「傑」指示前來收款之A男，以此方式
    製造金流斷點，使該犯罪所得嗣後之流向不明，而達隱匿犯
    罪所得之效果。
二、案經乙○○訴由新竹市政府警察局第一分局報告臺灣臺南地方
    檢察署檢察官偵查起訴。
    理  由
一、本件被告丙○○所犯者，非為死刑、無期徒刑、最輕本刑為3
    年以上有期徒刑之罪，亦非高等法院管轄第一審案件，其於
    準備程序進行中，就被訴事實為有罪之陳述（本院卷第28頁
    ），經依法告知其簡式審判程序之旨，並聽取當事人之意見
    後，合議庭爰依刑事訴訟法第273條之1第1項之規定，裁定
    進行簡式審判程序。且依刑事訴訟法第273條之2規定，不受
    同法第159條第1項、第161條之2、第161條之3、第163條之1
    及第164條至第170條所規定證據能力認定及調查方式之限制
    ，是本案所引傳聞證據均有證據能力。至本判決所引用之非
    供述證據，與本案均有關連性，亦無證據證明係實施刑事訴
    訟程序之公務員以不法方式所取得，依刑事訴訟法第158條
    之4之反面解釋，當有證據能力。
二、上揭犯罪事實，業據被告於偵查、審理時坦承不諱（警卷第
    1至3頁；偵一卷第7至9、11至12、15至20頁；本院卷第27至
    29、33至38頁），核與證人即告訴人乙○○於警詢之證述相符
    （警卷第4至5頁），並有告訴人大寮郵局郵政跨行匯款申請
    書影本1份、元大商業銀行股份有限公司110年12月22日元銀
    字第1100019732號函暨所附被告元大帳戶開戶基本資料、交
    易明細、自動櫃員機提款影像光碟1片及影像擷圖2張等件附
    卷可稽（警卷第6至9、16頁；偵二卷卷末證物袋），足徵被
    告自白與事實相符，堪予採信。本案事證已臻明確，被告犯
    行洵堪認定，應依法論科。
三、論罪科刑
㈠、依現行洗錢防制法第2條規定，行為人意圖掩飾或隱匿特定犯
    罪所得來源，而將特定犯罪所得直接消費處分，或將之交與
    其他共同正犯，或由共同正犯以虛假交易外觀掩飾不法金流
    移動，均屬該條第1款或第2款所規範的洗錢行為（最高法院
    108年度台上字第1744、3086號判決要旨參照）。經查，被
    告於110年10月22日前某時，將元大帳戶交由「傑」及其所
    屬本案詐欺集團收受詐欺款項，並於乙○○因陷於錯誤而將10
    萬元匯入元大帳戶後，由被告至元大銀行府城分行ATM提領
    前述款項，再將提領之款項交予「A男」，以隱匿詐欺犯罪
    所得去向，而製造金流斷點，客觀上合於洗錢行為之要件；
    又被告為智識正常之成年人，主觀上對此應可預見，竟仍參
    與並分擔實行上開行為，自有隱匿特定犯罪所得去向之洗錢
    不確定故意甚明。
㈡、共同實行犯罪行為之人，在合同意思範圍以內，各自分擔犯
    罪行為之一部，相互利用他人之行為，以達其犯罪之目的者
    ，即應對於全部所發生之結果，共同負責，不問犯罪動機起
    於何人，亦不必每一階段犯行，均經參與。再關於犯意聯絡
    ，不限於事前有所協定，其於行為當時，基於相互之認識，
    以共同犯罪之意思參與者，亦無礙於共同正犯之成立。且數
    共同正犯之間，原不以直接發生犯意聯絡者為限，即有間接
    之聯絡者，亦包括在內（最高法院98年度台上字第713號、9
    8年度台上字第4384號判決要旨參照）。查被告雖未自始至
    終參與本案詐欺集團各階段之犯行，而僅參與提供元大帳戶
    帳號、提領款項、交付款項之工作，惟其既與包括「傑」、
    「A男」在內之本案詐欺集團成員共同意圖為自己不法之所
    有，基於三人以上共同詐欺取財及洗錢之犯意聯絡，為詐欺
    告訴人而彼此分工，堪認係於犯罪計畫之共同意思範圍內，
    各自分擔犯罪行為之一部，並相互利用他人之行為，以達犯
    罪之目的，就本案犯行確具有犯意聯絡及行為分擔，而屬共
    同正犯，應就所參與犯行，對於全部發生之犯罪結果共同負
    責。
㈢、核被告所為，係犯刑法第339條之4第1項第2款之三人以上共
    同詐欺取財罪、洗錢防制法第14條第1項之一般洗錢罪。被
    告以一行為同時觸犯三人以上共同詐欺取財及洗錢二罪名，
    為想像競合犯，應依刑法第55條規定，從一重之三人以上共
    同犯詐欺取財罪處斷。另被告與「傑」、「A男」在內之本
    案詐欺集團成員間就前揭犯行，有犯意聯絡及行為分擔，為
    共同正犯。
㈣、一行為觸犯數罪名，應論以想像競合犯，並從一重處斷者，
    若行為人符合想像競合犯之輕罪所設偵、審中自白得減輕其
    刑之規定，因想像競合犯為科刑上一罪，法律規定「從一重
    處斷」，又因重罪部分無該減刑規定之適用，自不得依該規
    定減刑，惟於輕罪部分，如已資為從輕量刑依據，即於法無
    違（最高法院110年度台上字第5409號刑事判決參照）。查
    被告於審理中就一般洗錢犯行（輕罪）自白，合於洗錢防制
    法第16條第2項減刑規定，雖因其犯行同時成立較重之三人
    以上共同詐欺取財罪（重罪），並因重罪並無自白減刑之規
    定，而無從依洗錢防制法第16條第2項規定減刑，然仍得將
    此部分量刑事實依刑法第57條之規定作為從輕量刑之依據。
㈤、爰以行為人責任為基礎，審酌被告非無謀生能力，卻不思循
    正當管道獲取財物，竟參與本案詐欺集團共同為上開詐欺取
    財及洗錢犯行，提供元大帳戶並擔任車手之工作，造成告訴
    人受有10萬元之財產上損害，被告並從中獲取報酬，所為嚴
    重影響金融秩序，助長詐欺犯罪歪風，所為應予非難；惟念
    被告於審理時終能坦承犯行，且已與告訴人達成調解，並將
    和解金額10萬元全部給付完畢，告訴人亦表示願原諒被告，
    請求從輕量刑等情，有本院111年度南司刑移調字第719號調
    解筆錄、本院電話紀錄在卷可稽（本院卷第69至70、77頁）
    ，足認被告已深切悔悟，並積極填補告訴人所受損害，又雖
    因洗錢罪與加重詐欺罪屬想像競合而論以加重詐欺罪，而無
    法直接適用洗錢防制法第16條第2項所定之減刑事由，但被
    告坦承犯行、積極與告訴人達成和解之態度仍應於量刑時一
    併審酌，且被告除加入本案詐欺集團所衍生案件外，並無其
    他前科，素行堪稱良好，加之無具體事證顯示被告係該犯罪
    團體之主謀或主要獲利者，亦非直接向告訴人施行詐術之人
    ，尚非處於本案詐欺集團核心地位，暨考量被告之犯罪動機
    、手段、情節、所生損害，及其等自述之智識程度、家庭經
    濟狀況（涉及隱私，不予公開，參本院卷第37頁），量處如
    主文所示之刑。
四、沒收
㈠、查被告為本案犯行及另案即本院111年度金訴字第149號判決
    所示犯行（下稱前案），共計獲得犯罪所得16,300元，為被
    告於審理時自陳在卷（本院卷第36頁），而前開犯罪所得業
    於前案判決時宣告沒收（本院卷第79至92頁），且被告已給
    付10萬元調解約定之賠償金額予本案告訴人，是被告所給付
    之賠償金額遠高於本案及前案合計之不法所得，若本院再次
    予以宣告沒收，不僅為重複沒收，而有顯有過苛之情形，爰
    不予宣告沒收。
㈡、至未扣案被告所有之元大帳戶存摺等物，雖係供本案犯罪所
    用之物，且為被告所有，然元大帳戶既已列為警示帳戶，元
    大帳戶之存摺等物，再遭被告或他人持以不法使用之可能性
    甚微，欠缺刑法上之重要性，爰依刑法第38條之2第2項規定
    ，不予宣告沒收或追徵，附此敘明。
據上論斷，應依刑事訴訟法第273條之1第1項、第299條第1項，
洗錢防制法第14條第1項，刑法第11條前段、第28條、第339條之
4第1項第2款、第55條前段，判決如主文。
本案經檢察官蔡佳蒨提起公訴，檢察官甲○○到庭執行職務。
中　　華　　民　　國　　111 　年　　9 　　月　　30　　日
　　　　　　　　　刑事第五庭    法　官　茆怡文
以上正本證明與原本無異。
如不服本判決應於收受本判決後20日內向本院提出上訴書狀，並
應敘述具體理由。其未敘述上訴理由者，應於上訴期間屆滿後20
日內向本院補提理由書狀（均須按他造當事人之人數附繕本）「
切勿逕送上級法院」。 
　　　　　　　　　　　　　　　　書記官　薛雯庭
中　　華　　民　　國　　111 　年　　9 　　月　　30　　日
附錄本案論罪科刑法條：
洗錢防制法第14條
有第2條各款所列洗錢行為者，處7年以下有期徒刑，併科新臺幣
500萬元以下罰金。
前項之未遂犯罰之。
前二項情形，不得科以超過其特定犯罪所定最重本刑之刑。

中華民國刑法第339條之4
犯第339條詐欺罪而有下列情形之一者，處1年以上7年以下有期
徒刑，得併科100萬元以下罰金：
一、冒用政府機關或公務員名義犯之。
二、三人以上共同犯之。
三、以廣播電視、電子通訊、網際網路或其他媒體等傳播工具，
    對公眾散布而犯之。
前項之未遂犯罰之。